臺灣桃園地方法院民事簡易判決
111年度桃簡字第1177號
原      告  張翠玲  
被      告  李萬洋  
上列當事人間請求侵權行為損害賠償事件，原告就本院111年度
桃交簡字第703號刑事案件提起附帶民事訴訟（111年度桃交簡附
民字第116號），業經本院刑事庭裁定移送前來，本院於民國111
年10月19日言詞辯論終結，判決如下：
    主    文
一、被告應給付原告新臺幣418,838元，及自民國111年4月19日
    起至清償日止，按週年利率5％計算之利息。
二、原告其餘之訴駁回。
三、訴訟費用由被告負擔47％，餘由原告負擔。
四、本判決第一項得假執行。
五、原告其餘假執行之聲請駁回。　　
    事實及理由
一、原告主張：被告於民國110年10月24日7時45分許，駕駛車牌
    號碼0000-00號自用小客車（下稱肇事車輛），沿桃園市桃
    園區春日路由莊敬路往蘆竹區之方向行駛，行經同市區春日
    路與幸福路之交岔路口（下稱系爭路口）時，本應注意車前
    狀況，並於變換車道時，應先顯示方向燈或手勢，而當時並
    無不能注意之情形，為閃避前方車輛，竟疏未注意後方有無
    來車駛近，即於未顯示方向燈之情形下，貿然自外側車道朝
    內側車道偏駛，適有原告騎乘車牌號碼000-000號普通重型
    機車（下稱系爭車輛）自同向後方之外側車道駛至，兩車因
    而發生碰撞（下稱系爭交通事故），致原告受有頭部外傷併
    腦震盪、胸部挫傷併右側第三、四、五、六、七根肋骨骨折
    及氣血胸、右側鎖骨閉鎖性骨折、腹部挫傷併肝臟裂傷之傷
    勢，因此支出醫療及醫材費用新臺幣（下同）261,822元、
    交通費用9,815元，並受有看護費用117,000元、不能工作損
    失210,000元及精神慰撫金350,000元之損害，上開金額合計
    為948,637元，然原告僅請求900,000元。爰依民法侵權行為
    之法律關係提起本件訴訟，請求損害賠償等語，並聲明：㈠
    被告應給付原告900,000元，及自起訴狀繕本送達翌日起至
    清償日止，按週年利率5 ％計算之利息。㈡請依職權宣告假執
    行。
二、被告則以：被告當天駕車雖然有稍微偏一下，但系爭交通事
    故係因原告騎乘系爭車輛自後追撞肇事車輛，故並非全是被
    告之過失。又於事故發生後，被告有拿1,000元給原告搭車
    就醫，該1,000元應予扣除，再原告其餘請求之金額過高，
    被告之經濟能力無法一次負擔等語，資為抗辯。並聲明：原
    告之訴駁回。
三、本院得心證之理由：　　　　　　
　㈠按因故意或過失，不法侵害他人之權利者，負損害賠償責任
    。汽車、機車或其他非依軌道行駛之動力車輛，在使用中加
    損害於他人者，駕駛人應賠償因此所生之損害，民法第184
    條第1 項前段、第191 條之2 前段分別定有明文。又變換車
    道時，應先顯示欲變換車道方向之燈光或手勢；汽車行駛時
    ，駕駛人應注意車前狀況，並隨時採取必要之安全措施，道
    路交通事故安全規則第91條第1項第6款、第94條第3項亦分
    別定有明文。經查，原告主張之上開事實，有道路交通事故
    現場圖、調查報告表㈠、㈡、談話紀錄表、敏盛綜合醫院（下
    稱敏盛醫院）診斷證明書、行車記錄器畫面光碟、現場監視
    錄影畫面光碟及車損照片、現場照片暨傷勢照片等（見本院
    桃簡卷第13-17頁、第22-30頁、第90-101頁）在卷可稽，經
    核與其所述大致相符。而被告雖以前詞置辯，然經本院勘驗
    現場監視錄影畫面及行車記錄器畫面後（內容詳如附表所示
    ），被告斯時駕駛肇事車輛為閃避前方臨停之貨車及機車，
    而在未顯示方向燈之情形下，貿然自外側車道朝內側車道偏
    駛，致與系爭車輛發生碰撞甚明，是被告上開所辯，顯屬無
    據，不足憑採。
　㈡再汽車在同一車道行駛時，後車與前車之間應保持隨時可以
    煞停之距離，道路交通安全規則第94條第1項前段亦定有明
    文。查，肇事車輛與系爭車輛原均在外側車道上，並為前後
    車，後肇事車輛為閃避前方臨停之貨車及機車而向內側車道
    偏駛，此時系爭車輛仍行駛在肇事車輛後方之外側車道靠近
    內側車道處等情，有上開勘驗筆錄及現場監視錄影畫面光碟
    在卷可參，復為原告所不爭執（見本院桃簡卷第135頁背面
    ），則原告本應與前方之肇事車輛保持適當之安全距離，以
    因應行車狀況而及時煞停，然原告卻未保持而緊跟在肇事車
    輛之後，致釀成系爭交通事故，揆諸上開規定，堪認原告亦
    有未與前車保持適當安全距離之與有過失存在。
　㈢本院考量兩造上開各自違反注意義務之情節、迴避事故發生
    之可能性後，認兩造各應負50％之過失責任。從而，被告駕
    駛行為確有過失，且其過失行為與原告所受損害具有相當因
    果關係，是被告應負損害賠償之責。
　㈣原告請求項目：
　　按不法侵害他人之身體或健康者，對於被害人因此喪失或減
    少勞動能力或增加生活上之需要時，應負損害賠償責任；不
    法侵害他人之身體、健康、名譽、自由、信用、隱私、貞操
    ，或不法侵害其他人格法益而情節重大者，被害人雖非財產
    上之損害，亦得請求賠償相當之金額。民法第193條第1項、
    第195條第1項前段分別定有明文。茲就原告各項請求，分述
    如下：
　⒈醫療及醫材費用部分：
　　原告雖主張其因被告之過失傷害行為，支出醫療及醫材費用
    共261,822元等語，並提出上開敏盛醫院診斷證明書及敏盛
    醫院醫療費用收據、商品明細表及統一發票（見本院桃簡卷
    第54-88頁）為憑，然經本院核算原告上開提出之單據後，
    金額應僅有261,772元，就逾越之50元部分（計算式：261,8
    22－261,772），原告並未敘明該等金額之出處，復未提出其
    他事證供本院審酌（見本院桃簡卷第134頁），則本院認原
    告僅得在261,772元之範圍內請求被告給付，逾此範圍之請
    求，應屬無憑。
　⒉交通費用部分：
　　原告雖復主張其因前開傷勢而至敏盛醫院回診、復健，期間
    支出交通費用9,815元等語，並提出計程車程車證明、收據
    、計程車專用收據及寄行計程車車資收據等（見本院桃簡卷
    第107-119頁）為佐，惟經本院核算原告上開提出之單據後
    ，雖加總之金額為原告主張之9,815元，然細究其中之乘車
    單據後，原告所提出於110年11月15日之交通費用215元、同
    年12月2日之交通費用295元、同年12月10日之交通費用220
    元及111年5月2日之交通費用320元部分，均與原告主張之回
    診、復健時間不符等情，有上開醫療費用收據、診斷證明書
    及敏盛醫院復健科治療卡等（見本院桃簡卷第54-83頁、第8
    5-87頁、第90-95頁、第102-104頁）附卷可參，自難認上開
    費用與系爭交通事故相關。此外，原告經本院詢問後，亦無
    法提出其他事證以實其說（見本院桃簡卷第134頁背面），
    則本院認原告僅得在8,765元（計算式：9,000－000－000－000
    －000）之範圍內，請求被告給付交通費用。逾此部分之請求
    ，則屬無據，不應准許。
　⒊看護費用117,000元部分：
　⑴原告發生前系爭通事故後，於110年10月24日在敏盛醫院住院
    ，並於同日接受開放性右側鎖骨復位手術，再於同年月25日
    接受右後側第三、五根肋骨復位手術，後於同年11月2日出
    院，患者因病情需要而需專人照護1個月，並宜休養6個月等
    情，有前開敏盛醫院診斷證明書附卷可證；復參以原告因上
    開傷勢而影響慣用右手，並因此臥床休養3個月，生活無法
    自理，而自110年10月24日起至111年1月24日止，由他人看
    護照料乙節，有看護證明（見本院桃簡卷第105頁）在卷為
    佐，本院考量原告所受之傷勢非輕，且因上開傷勢而需接受
    復健治療數個月，並因此領有重大傷病證明（見本院桃簡卷
    第89-91頁），而被告對此亦未爭執（見本院桃簡卷第135頁
    ），則原告主張自110年10月24日起至111年1月24日止，共
    需他人照護90日，應屬有據。
　⑵另親屬代為照顧被害人之起居，固係基於親情，但親屬看護
    所付出之勞力並非不能評價為金錢，雖因二者身分關係而免
    除被害人之支付義務，惟此種基於身分關係之恩惠，自不能
    加惠於加害人，故由親屬看護時雖無現實看護費之支付，仍
    應認被害人受有相當於看護費之損害，得向加害人請求賠償
    ，始符公平原則（最高法院99年度台上字第531號民事判決
    意旨參照）。經查，原告因受上開傷勢而於上開90日之期間
    有專人照護之需乙情，業經本院認定如上，而原告於上開期
    間係由親屬進行看護，是原告此部分雖無實際支出看護費用
    ，然揆諸上開說明，此種基於身分關係之恩惠，自不能加惠
    於加害人。而本院審酌一般醫院看護之通常收費標準之全日
    看護費用雖大多為1日2,200元以上，惟照服員之看護費用係
    含有獲利計算之部分，原告既無實際支出看護費用，亦難全
    以照服員之一般薪資採為原告所受之看護費用損害。本院衡
    量親屬照護花費之心力不比照服員少，且原告所受之傷勢為
    頭部外傷併腦震盪、胸部挫傷併右側第三、四、五、六、七
    根肋骨骨折及氣血胸、右側鎖骨閉鎖性骨折、腹部挫傷併肝
    臟裂傷之傷勢，且多次回診、復健，傷情顯非輕微，再酌以
    看護人力在市場上一般之薪資行情等因素後，認原告主張以
    每日1,300元作為計算基準，並無失當之處。則原告請求被
    告給付看護費用117,000元（計算式：90×1,300），應屬有
    據，而應准許。　
　⒋不能工作損失部分：
　⑴原告固主張其於系爭交通事故前係在家樂福股份有限公司任
    職，後因前開傷勢而自110年10月24日起至111年5月24日止
    ，共請假休養7個月等語（見本院卷第134頁背面）。經查，
    原告於系爭交通事故後，宜休養6個月等情，有敏盛醫院診
    斷證明書（見本院桃簡卷第90頁）存卷可參，復參以原告自
    系爭交通事故發生之110年10月24日起至111年5月22日止，
    確因系爭交通事故所生之傷勢而向公司請假休養乙情，有請
    假證明（見本院桃簡卷第121-123頁）附卷為證，則原告主
    張其因系爭交通事故而自110年10月24日起至111年5月22日
    止，因請假休養而受有211日之不能工作損失，應屬有據。
    至逾此範圍之111年5月23日、24日部分，原告並未提出其他
    事證供本院審酌（見本院桃簡卷第134頁背面），則原告此
    部分之請求，洵屬無據，應予駁回。
　⑵原告復主張其平均月薪為30,000元等語（見本院卷第134頁背
    面）。然查，原告於系爭交通事故前之109年12月份領取薪
    資29,264元、110年6月份領取薪資30,044元、110年7月份領
    取薪資29,332元、110年8月份領取薪資29,337元及110年9月
    份領取薪資為28,656元等節，有薪資單及金融帳戶存摺內頁
    影本（見本院桃簡卷第125-126頁）附卷可參，則原告每日
    薪資約為958元（計算式：｛29,264＋30,044＋29,332＋29,337＋
    28,656｝÷153，小數點後四捨五入），則原告在202,138元（
    計算式：958×211）之範圍內，請求被告給付不能工作損失
    ，核屬有據，應予准許。逾此部分，則屬無由，應予駁回。
    　　
　⒌精神慰撫金部分：
　　按不法侵害他人之身體、健康、名譽、自由、信用、隱私、
    貞操，或不法侵害其他人格法益而情節重大者，被害人雖非
    財產上之損害，亦得請求賠償相當之金額，亦為民法第第19
    5 條第1 項前段明定。又慰撫金之多寡，應斟酌雙方之身份
    、地位、資力與加害程度，及其他各種情形核定相當之數額
    ，該金額是否相當，自應依實際加害情形與被害人所受之痛
    苦及雙方之身份、地位、經濟狀況等關係決定之（最高法院
    51年度台上字第223號判例意旨參照）。經查，被告因前開
    過失行為致原告受有上開傷害，則原告受有身體及精神痛苦
    ，堪可認定，是原告依上開規定請求被告賠償慰撫金，自屬
    有據。本院審酌被告上開之過失情節及原告所受傷勢程度（
    見本院桃簡卷第100-101頁），兼衡兩造之智識程度、工作
    情況、家庭經濟狀況（見本院桃簡卷第136頁，個資卷）及
    現場的撞擊情況（見臺灣桃園地方檢察署111年度偵字第684
    7號卷第67-69頁）等一切情狀，認原告請求被告賠償精神慰
    撫金以250,000元為適當，應予准許。逾此部分，則屬無由
    ，應予駁回。　　
　⒏綜上，原告因本件侵權行為得請求被告賠償之金額為839,675
    元（計算式：261,772＋8,765＋117,000＋202,138＋250,000）
    。　
　㈤按損害之發生或擴大，被害人與有過失者，法院得減輕賠償
    金額，民法第217 條第1 項定有明文。經查，被告應負擔過
    失責任50％，原告應負擔與有過失責任50％已見前述。準此，
    被告應賠償原告之金額為419,838元（計算式：839,675×50％
    ，小數點後四捨五入）。
　㈥另被告抗辯於系爭交通事故發生時，即已先行給付原告1,000
    元等語（見本院桃簡卷第134頁背面），並為原告所不爭執
    （見本院桃簡卷第134頁背面至第135頁），則原告上開得請
    求之金額自應扣除1,000元。從而，原告得請求被告給付之
    金額為418,838元（計算式：419,838－1,000）。
四、末按給付無確定期限者，債務人於債權人得請求給付時，經
    其催告而未為給付，自受催告時起，負遲延責任。其經債權
    人起訴而送達訴狀，或依督促程序送達支付命令，或為其他
    相類之行為者，與催告有同一之效力；又遲延之債務，以支
    付金錢為標的者，債權人得請求依法定利率計算之遲延利息
    ，而應付利息之債務，其利率未經約定，亦無法律可據者，
    週年利率為5 ％，民法第229 條第2 項、第233 條第1 項前
    段及第203 條分別定有明文。查，本件原告請求被告給付41
    8,838元部分，係以支付金錢為標的，且無確定期限，又未
    約定利息，則被告應自受催告時起，負遲延責任，則原告就
    上述得請求之金額，併請求自起訴狀繕本送達被告之翌日即
    111年4月19日（於111年4月8日寄存送達桃園市政府警察局
    埔子派出所，見本院附民卷第7頁）起至清償日止，按年息5
     ％計算之利息，同為有據。
五、綜上所述，原告依民法侵權行為之法律關係，請求被告給付
    418,838元，及自111年4月19日起至清償日止，按週年利率5
    %計算之利息，為有理由，應予准許。逾此範圍之請求，為
    無理由，應予駁回。
六、本件原告勝訴部分，係就民事訴訟法第427 條訴訟適用簡易
    程序所為被告敗訴之判決，依同法第389 條第1 項第3 款之
    規定，應依職權宣告假執行。至原告敗訴部分，假執行之聲
    請駁回。
七、本件事證已臻明確，兩造其餘攻擊防禦方法，核與本案事實
    及判決結果不生影響，爰不予一一審究，併此敘明。
八、訴訟費用負擔之依據：民事訴訟法第79條。　
中　　華　　民　　國　　111 　年　　11　　月　　4 　　日
                  桃園簡易庭  法  官  顏嘉漢
以上為正本係照原本作成。
如不服本判決，應於送達後20日內，向本院提出上訴狀並表明上
訴理由，如於本判決宣示後送達前提起上訴者，應於判決送達後
20日內補提上訴理由書（須附繕本）。
如委任律師提起上訴者，應一併繳納上訴審裁判費。   
中　　華　　民　　國　　111 　年　　11　　月　　4 　　日
                              書記官  楊上毅
附表：
編號 行車記錄器畫面 現場監視錄影畫面 1 於影片時間00：04秒許，肇事車輛行駛在外側車道，而在靠近系爭路口時，肇事車輛之右前方有一輛大貨車臨停在路旁，且有另一輛機車騎乘在肇事車輛之前方，而於影片時間00：06秒許，肇事車輛為閃避右前方之機車而猝然向左偏駛，後於影片時間00：08秒許，肇事車輛又猝然向右偏駛，嗣於影片時間00：10秒許，肇事車輛停在車道上。 於影片時間00：05秒許，肇事車輛行駛在外側車道，而從畫面右方往左方前進，而系爭車輛則騎乘在肇事車輛之後方，而肇事車輛之右前方路旁有臨停一輛貨車，而於影片時間00：06秒許，肇事車輛為閃避該臨停之大貨車而向左偏駛，此時系爭車輛仍在肇事車輛之左後方處，後於影片時間00：07秒許，系爭車輛與肇事車輛之左後方處發生碰撞，嗣於影片時間00：07秒許，原告人車倒地。